【裁判字號】    99,交上易,151
【裁判日期】    990721
【裁判案由】    業務過失重傷害
【裁判全文】
臺灣高等法院臺南分院刑事判決       99年度交上易字第151號
上  訴  人
即  被  告  甲○○
選任辯護人  曾怡靜律師
上列上訴人因業務過失重傷害案件，不服臺灣臺南地方法院九十
七年度交易字第一一０號中華民國九十九年一月十二日第一審判
決（起訴案號：臺灣臺南地方法院檢察署九十六年度營偵字第一
七三六號），提起上訴，本院判決如下：
    主  文
上訴駁回。
甲○○緩刑貳年。
    事  實
一、甲○○為雅麟電器行負責人，從事載運電器買賣維修為業，
    為從事業務之人，於民國九十六年六月二十六日十二時三十
    五分許，駕駛車牌號碼ＨＺ─五七三０號自小貨車，沿臺南
    縣將軍鄉○○村村里道路由東往西方向行駛，途經西華村七
    五─一０一號前時，原應注意汽車行進中駕駛人應注意車前
    狀況，隨時採取必要安全措施，及行經無號誌岔路口時，應
    減速慢行等規定。而依當時天候晴、路面乾燥、無缺陷，又
    無不能注意之情事，竟疏於注意及此，竟貿然快速行駛，適
    乙○○騎乘車牌號碼三ＨＫ─００三號重型機車由南往北方
    向左轉駛來，亦疏於注意未讓直行之甲○○先行，雙方發生
    撞擊，乙○○因而人車倒地，受有頭部外傷併蜘蛛膜下腔出
    血、顱內出血、右撓骨骨折等傷害及眼視神經病變嚴重減損
    視能之重傷害。甲○○於肇事後，在未有偵查犯罪職務之機
    關或公務員發覺其為犯罪人前，即向處理本件車禍事故，尚
    不知肇事者為何人之臺南縣警察局學甲分局員警供承其肇事
    犯罪，自首並接受裁判。
二、案經乙○○訴由臺灣臺南地方法院檢察署檢察官偵查起訴。
    理  由
壹、程序部分：
    按被告以外之人於審判外之陳述，經當事人於審判程序同意
    作為證據，法院審酌該言詞陳述或書面陳述作成時之情況，
    認為適當者，亦得為證據。當事人、代理人或辯護人於法院
    調查證據時，知有刑事訴訟法第一百五十九條第一項不得為
    證據之情形，而未於言詞辯論終結前聲明異議，視為有前項
    之同意，刑事訴訟法第一百五十九條之五定有明文。查本案
    所引用之下列供述及非供述證據，經本院依法踐行調查證據
    程序時，檢察官、被告及選任辯護人均不爭執各該證據之證
    據能力（見本院卷第八十五頁背面），且亦查無依法應予排
    除之情形，應認均具有證據能力，合先敘明。
貳、實體部分：
一、訊據被告甲○○坦承其於前揭時、地，駕駛自小貨車與告訴
    人乙○○所騎乘之重型機車發生車禍，乙○○因而受有頭部
    外傷併蜘蛛膜下腔出血、右撓骨骨折等傷害，及眼視神經病
    變嚴重減損視能之重傷害。並據告訴人指訴在卷，復有臺南
    縣警察局學甲分局道路交通事故現場圖一紙、道路交通事故
    調查報告表(一)、(二)一份、道路交通事故現場蒐證照片二
    十六幀、佳里綜合醫院、財團法人奇美醫院診斷證明書在卷
    可稽（見偵卷第十八至二十二頁、第四十二至四十五頁、第
    二十九至四十頁、第六至十一頁），被告此部分之自白，核
    與事實相符，堪予認定。
二、被告及其選任辯護人雖辯稱：伊非以駕駛為業，且事故當日
    ，伊係前往吳文祥家中吃麵泡茶，於返家途中，遭告訴人機
    車擦撞其貨車左後方，而發生車禍，伊非執行修理電器之業
    務；告訴人因本件車禍所受之傷害，尚未達重傷害之程度等
    語。惟查：
（一）按汽車行經無號誌之交岔路口，應減速慢行，作隨時停車
      之準備；又駕駛人應注意車前狀況，並採取必要之安全措
      施。道路交通安全規則第九十三條第一項第二款、第九十
      四條第三項分別定有明文。系爭路口係無號誌之交岔路口
      ，有前揭現場照片可徵；另在事故現場告訴人之機車留有
      十四‧一公尺之刮地痕，而被告貨車左後輪距刮地痕起點
      約十四‧八公尺，該刮地痕起點至告訴人南北向道路路口
      約十七‧三二公尺；至東西向路口則約二十公尺，有上開
      道路交通事故現場圖可佐，若以乾燥瀝青路面之摩擦係數
      ０‧四為推算基礎，則告訴人機車倒地時之速度約為三八
      ‧二公里（每秒十‧六公尺），被告小貨車速度則介於每
      小時三十九‧二至四十三‧八公里（每秒十‧九公尺至十
      二‧二公尺），此與被告自認之車速相當，是上開數據應
      堪採信（上開計算式見財團法人成大研究發展基金會之鑑
      定意見書第十二頁）。基此，倘以兩車碰撞後告訴人機車
      旋即倒地之刮地痕起點為計算，二秒前兩車之位置分別為
      ：(1)告訴人之機車距其路口尚有三‧八八公尺（一０‧六
      ×二－一七‧三二＝─三‧八八）；(2)被告貨車則距路口
      一‧八公尺至四‧四公尺（一０‧九×二－二０＝－一‧
      八；一二‧二×二－二０＝─四‧四），因此被告行駛系
      爭東西向道路距本件肇事路口約四公尺至一‧八公尺時，
      告訴人之機車應出現在被告之左前方，又該處並無任何遮
      蔽物阻擋被告視線，有現場路口照片可佐（見原審卷第七
      十六頁第一張照片），然被告卻未見告訴人機車，且未減
      速，足認其未注意車前狀況而有過失無訛。次按行至無號
      誌之交岔路口，轉彎車應暫停讓直行車先行，道路交通安
      全規則第一百零二條第一項第二款定有明文。查告訴人機
      車由南往北方向左轉駛來，疏於注意未讓直行之被告小貨
      車先行，是本件告訴人與有過失亦堪認定。而本件交通事
      故經送請臺灣省南區車輛行車事故鑑定委員會、覆議鑑定
      委員會及財團法人成大研究發展基會均同此見解，有鑑定
      意見書三份可稽（見偵卷第六十七頁、原審卷第三十一頁
      、第一百零三至一百二十頁），是被告確有疏於注意車前
      狀況之過失甚明。
（二）次按行為人駕駛之客貨兩用車，係以販賣錄音帶所用，其
      本人並以販賣錄音帶為業，故其駕駛該車本屬其社會活動
      之一，在社會上有其特殊之屬性（地位），其本於此項屬
      性（地位）而駕車，自屬基於社會生活上之地位而反覆執
      行事務，因之，在此地位之駕車，不問其目的為何，均應
      認其係業務之範圍（最高法院七十五年台上字第一六八五
      號判例參照）。準此，倘行為人執業須伴隨駕車，且本於
      業務反覆為之，則駕車亦屬其業務之範圍，而不問其目的
      為何。被告係雅麟電器行負責人，從事載運電器買賣維修
      為業，其維修工具、電器均需置於車上，業據證人吳文祥
      證述綦詳（見原審卷第一五三頁背面），且為被告所不爭
      ，該維修、買賣電器既均需駕駛且已多年反覆為之，揆諸
      前開判例說明，駕駛自屬其業務範圍內無誤。證人吳文祥
      雖證稱：當日被告駕駛系爭貨車至其將軍鄉北嘉村家裡吃
      中餐，約十一點多接近中午時離開，於返回途中發生本件
      車禍，隔天被告以手機告訴他經過等語（見同上卷第一五
      ０至一五三頁），惟駕駛既屬被告業務範圍已說明如上，
      則不論當日係單純返家；或趕至客戶家維修電器等等其他
      目的，均應論以業務範圍。從而，被告否認本件係業務過
      失云云，亦不足採。
（三）次查，告訴人車禍後頭部外傷併蜘蛛膜下腔出血、顱內出
      血、右撓骨骨折及視神經病變，雙眼右半側偏盲，其為腦
      出血後造成之神經病變，有佳里綜合醫院、財團法人奇美
      醫院診斷證明書、病情摘要表在卷（見偵查卷第六至十一
      頁、第七十八頁；原審卷第二十九頁）可佐。按稱重傷者
      謂毀敗或嚴重減損一目或二目視能之傷害，刑法第十條第
      四項第一款定有明文。準此，眼部之重傷害不限於毀敗即
      全盲之程度始得謂之，倘雙眼右半側偏盲，因其一半視力
      均已喪失，達嚴重減損程度，自亦符合重傷害之要件。查
      告訴人乙○○於本件車禍後因腦出血，造成視神經病變，
      致其雙眼右半側偏盲，而嚴重減損二目之視能，自屬重傷
      害無訛。被告前開過失行為與上開告訴人所受重傷害間，
      有相當因果關係甚明。被告雖抗辯告訴人仍能正常販售西
      藥行為，並以販售照片為證（見原審卷第一百三十七頁）
      而謂告訴人之傷勢未達重傷害云云，惟告訴人之雙眼既未
      達雙眼全盲之毀敗程度，自仍有些微視力從事上開工作，
      尚不得據此即謂非重傷害。本件經送鑑定結果：乙○○診
      斷為雙眼視神經病變造成雙眼右側偏盲。九十九年五月六
      日和五月十一日門診檢查，右眼矯正視力０.四至０.五；
      左眼矯正視為０.五至０.八，但視力檢查結果未完全一致
      ，無法斷定確實視力。視野檢查可確定雙眼右側偏盲，應
      為腦部病變所導致，視野缺損，推斷應與車禍頭部外傷有
      因果關係，此有國立成功大學醫學院附設醫院九十九年六
      月一日成附醫眼字第０九九００一０二三一號函及病情摘
      錄表乙份在卷可稽（見本院卷第六十四至六十五頁），是
      被告抗辯告訴人之視神經病變與車禍無關及該傷害未達重
      傷害等語，均不足採。綜上所述，本案事證明確，被告之
      業務過失致重傷害犯行，洵堪認定。從而，被告請求調閱
      佳里綜合醫院、奇美醫院有關乙○○之病歷資料，藉以證
      明乙○○因車禍造成頭部創傷影響至視神經之事實，既經
      上開國立成功大學醫學院附設醫院鑑定在案，自無必要，
      附此敘明。
三、核被告甲○○所為，係犯刑法第二百八十四條第二項後段業
    務過失致重傷害罪。被告於肇事後，在未有偵查犯罪職務之
    機關或公務員發覺其為犯罪人前，即向處理本件道路交通事
    故，尚不知肇事者為何人之臺南縣學甲分局警察局車禍處理
    小組警員供承其肇事犯罪，自首並接受裁判等情，有臺南縣
    警察局學甲分局交通事故肇事人自首情形紀錄表一紙在卷足
    稽（見偵卷第二十八頁），合依刑法第六十二條前段之規定
    減輕其刑。
四、原審以上訴人即被告犯罪事證明確，依上開法文論罪，並審
    酌被告並無刑案前科紀錄，有臺灣高等法院被告前案紀錄表
    在卷可按，堪認其品性尚佳，及其生活狀況、高職畢業之智
    識程度，駕車未能遵守道路交通安全規則，一時疏忽肇事致
    告訴人受有上揭非輕之傷害，然告訴人於本件車禍亦有轉彎
    車未讓直行車先行之過失行為，又被告於原審判決前仍未能
    與告訴人達成和解，暨被告犯罪後未坦承犯行之態度等一切
    情狀，量處有期徒刑八月，以資懲儆。核其認事用法均無不
    合，量刑亦屬適當；上訴意旨仍執陳詞，任意指摘被害人乙
    ○○尚未達重傷害之程度及其所犯非業務過失等情，為無理
    由，應予駁回。復以被告未曾因犯罪受刑之宣告，有前述前
    案紀錄表可憑，其因過失行為，致罹刑典，經此偵查及審判
    程序，應知警惕，信無再犯之虞，且已與被害人達成和解（
    有和解書乙紙附本院卷第九十五頁可稽），本院認前揭所宣
    告之刑，以暫不執行為適當，爰併諭知緩刑二年，以啟自新
    。
六、據上論斷，依刑事訴訟法第三百六十八條、刑法第七十四條
    第一項第一款，判決如主文。
本案經檢察官謝錫和到庭執行職務
中    華    民    國    99    年    7     月    21    日
                  刑事第二庭    審判長法  官  葉居正
                                      法  官  沈揚仁
                                      法  官  陳春長
以上正本證明與原本無異。
不得上訴。
                                      書記官  尤乃玉
中    華    民    國    99    年    7     月    21    日
中華民國刑法第284條第2項
（過失傷害罪）
從事業務之人，因業務上之過失傷害人者，處 1 年以下有期徒
刑、拘役或 1 千元以下罰金，致重傷者，處 3 年以下有期徒刑
、拘役或 2 千元以下罰金。

司法院資訊處製作；財團法人民間司法改革基金會備份。
